【裁判字號】    92,自,44
【裁判日期】    920903
【裁判案由】    誣告等
【裁判全文】
臺灣臺中地方法院刑事判決                            九十二年度自字第四四號
    自  訴  人  壬○○
                辛○○
    代  理  人  劉君毅律師
    被      告  子○○
    選任辯護人  徐曉萍律師
右列被告因誣告案件，經自訴人提起自訴，本院判決如左：
    主  文
子○○意圖他人受刑事處分，向該管公務員誣告，處有期徒刑伍月。
被訴詐欺、侵占之誣告部分無罪。
    事  實
一、緣子○○與壬○○間因先前為出資借予他人之債務糾紛，因而相約欲處理債務，
    於民國（下同）九十年十二月十日十五時三十分許，在臺中市○○路與上石路口
    附近泡沬紅茶店，子○○帶同友人己○○、丁○○，壬○○帶同其子辛○○、庚○○、友人丙○○、及兄長癸○○等人，商討債務糾紛乙事。然因雙方對處理債
    務認知並無共識，壬○○要求子○○至警察局解決，子○○認壬○○並無至警察
    局解決之意，而不願與壬○○等人一同前往。壬○○竟基於傷害之犯意拉扯子○○，致子○○受有前胸三處擦傷、後背二處挫傷等傷害（業經本院於九十一年三
    月二十一日以九十一年度易字第四二五號判處有期徒刑四月，經上訴臺灣高等法
    院臺中分院於九十一年六月十二日以九十一年度上易字第九一八號駁回上訴確定
    ）。子○○明知於上開時、地，僅壬○○出手拉扯傷害其，辛○○、庚○○、癸○○均在一旁未曾出手傷害其，竟基於意圖使辛○○、庚○○、癸○○等受刑事
    處分之犯意，於九十一年二月二十一日具狀向臺灣臺中地方法院檢察署檢察官對
    辛○○、庚○○、癸○○提出傷害告訴，稱辛○○、庚○○、癸○○與壬○○夥
    同一名不詳人士，於上揭時、地，對其施以拳打腳踢云云。檢察官乃依據告訴狀
    內所述之具體事實，發交由警察調查，臺中市警察局第六分局警員因而通知子○○、辛○○、庚○○、癸○○到警察局接受詢問。子○○於九十一年四月九日警
    詢筆錄中稱：於九十年十二月十日下午，在臺中市○○路與上石路口，壬○○、
    辛○○、庚○○及癸○○等人，共同毆打其成傷，癸○○踢其下體，辛○○、庚○○二人以手毆打其頭部，後來其倒地後，他們一直以腳踢其身體。其後檢察官
    再傳喚辛○○、庚○○、癸○○進行偵查，致辛○○、庚○○、癸○○受有刑事
    傷害罪之追訴（就庚○○自訴子○○誣告部分，本院另案為不受理判決）。
二、案經自訴人辛○○提出自訴。
    理  由
壹、有罪部分：
一、被告固坦承就前揭遭自訴人壬○○傷害後，對辛○○、庚○○、癸○○等人提出
    傷害告訴乙情不諱，惟矢口否認有上揭誣告犯行，辯稱：自訴人辛○○、庚○○
    、癸○○等人確實於上揭時、地有出手傷害伊，是自訴人壬○○把罪名擔下來云
    云。然查：
（一）自訴人辛○○、庚○○均堅詞否認有為前揭傷害被告之犯行，指稱：當時是自
      訴人壬○○與被告拉扯，是要拉被告去西屯派出所把債務糾紛講清楚，在拉扯
      中被告跌倒，其等與證人癸○○三人只在旁邊看，並無動手毆打被告等語。核
      與證人癸○○於本院審理時所結證稱：當初是因為債務的問題，說要約地點談
      ，因為當時那一筆的債務是其仲介，其覺得這件事情與其有關係，所以才會過
      去，到現場之後大家要來說這件事情，沒有講幾句話，證人丁○○就拿起擴音
      器在那裡說欠錢不還的事情，在路上站著，站在車邊一邊喊，因為這樣子的情
      形也沒有辦法講清楚，所以自訴人壬○○就提議要去派出所講，當初被告也說
      好，一起走了大概十幾公尺，證人己○○與丁○○他們二人就跑了，被告看到
      他們走了他也想走，自訴人壬○○當時是站在被告的旁邊，看他要走了所以就
      抓住他胸前的衣服，被告掙扎，他們二人拉來拉去，不知道為什麼被告就坐在
      地上，沒有多久警察就來了。當時其與庚○○、辛○○他們走在一起，離壬○○及被告有一段距離，大概差了五、六公尺左右，想說他們要去警察局，就在
      旁邊看他們拉扯，想說要去警察局，不用把他們二人拉開（見本院九十二年五
      月五日訊問筆錄）等語相符。且證人丙○○於本院審理時結證稱：當天是自訴
      人壬○○找其去的，其是自己開車到現場，沒有與自訴人一起去。其到現場的
      時候，看到他們在泡沫紅茶店的走廊在談，有的人站著，有的人坐著。後來在
      場的人已經大聲起來，其看到有一個女生到車上去拿擴音器，拿著擴音器在喊
      ，很多的人都圍過來，有聽到他們說要去警察局，其用行動電話打電話給西屯
      派出所，跟他們說這裡有發生事情，請派出所派員過來處理，警車來的時候，
      其看到被告當時坐在地上，自訴壬○○當時拉著被告的領子，其當時的距離約
      三、四十公尺，看到的情形是被告是在坐在地上，自訴人壬○○拉著被告的衣
      領，沒有看到被告有掙扎的動作。當時有被別人擋住，所以有無其他的人拉著
      被告其看不到（見本院九十二年四月十二日訊問筆錄）等語。
（二）被告雖辯稱：自訴人辛○○、庚○○及證人癸○○確實有出手傷害伊，證人丁○○、己○○有看到云云。然當時在場之證人丁○○於本院審理時結證稱：其
      用擴音器喊的時候，當時二方的人並無衝突，那時候覺得其等沒有帶人來，覺
      得不太愉快，本來說要好好的講，用擴音器是喊說其等被欺騙的話。對方有說
      要到警察局，那時候有說好，但是鑰匙被搶走，想用走的，結果就有人來押其
      等，有一個人押其，被其掙脫掉，己○○也只有一個人押著，其與己○○掙脫
      後就跑了，他們追不到，己○○當時跑在其前面。其當時有回頭看，當時原本
      押其的人也所全部圍著被告，被告那時候在喊救命。當時自訴人壬○○、辛○○、庚○○都在場，但是證人丙○○沒有在場，他們當時一直要把被告推到車
      子裡面去，當時自訴人三人都有押著被告（見本院九十二年四月十四日訊問筆
      錄）等語；證人己○○於本院審理時結證稱：當天其與其太太丁○○都有去，
      當初其等下車後發現自訴人、證人癸○○他們已經在茶行裡面喝茶，是被告下
      車去談的，後來他們好像有點爭吵，越吵越嚴重，後來就有一堆的人出現，就
      從四周圍出來，有一點像旁觀者，其看到這樣的情形，還是在車上等，因為人
      愈來愈多，其覺得害怕，一直喊救命，跳下車準備要走後來其和其太太是一前
      一後的跑走，原本也有人要抓其，但是沒有抓到，當時我沒有回頭看，所以不
      知道是何人抓我，被告有被抓起來。當時有看到三、四個人抓著子○○，要把
      他押到車上，是一邊抓一邊說要抓到車上，其只有看到要強押被告上車的情形
      ，因為被告有反抗，硬要把他推上車的情形，在庭的自訴人壬○○、辛○○、
      庚○○、證人癸○○四個人推的（見本院九十二年五月五日訊問筆錄）等語，
      則證人丁○○、己○○均未見到自訴人辛○○、庚○○、證人癸○○有何如被
      告所稱之出手毆打被告之行為。
（三）再被告於九十年十二月十日警詢筆錄中陳稱：自訴人壬○○用他的右手強拉其
      左衣領，庚○○拉住其左手，辛○○拉住其右手，庚○○還用徒手打其臉部、
      左面頰跟間部，而癸○○朝其腹部用腳踢了三、四下，壬○○也有用腳踢其左
      胸（見臺灣臺中地方法院檢察署九十年度偵字第二二二二二號偵查卷第一五頁
      背面）；於九十一年三月七日本院審理自訴人壬○○傷害案件時指稱：壬○○
      、癸○○用腳踢其胸部、庚○○用拳頭打其臉部十幾下，辛○○在後面打其背
      部（見本院九十一年度易字第四五四號審理卷第五三頁）；於九十一年四月九
      日警詢筆錄陳稱：癸○○踢其下體，辛○○、庚○○二人以手毆打其頭部，後
      來其倒地後，他們一直以腳踢其身體（見臺灣臺中地方法院檢察署九十一年度
      偵字第六八八九號偵查卷第九頁正面），於九十一年五月二日偵訊中陳稱：辛○○捉其右手，庚○○拉住其左手，癸○○用腳踢其胸、腹部七、八下，讓其
      受傷，其人倒地，壬○○拉住其左手，往其腋下踢四下，讓其胸部受傷有瘀血
      ，後來辛○○、庚○○一直用腳踢其，其因此受傷（見臺灣臺中地方法院檢察
      署九十一年度偵字第六八八九號偵查卷第一五頁正面），則被告於警詢、偵查
      中就自訴人辛○○、庚○○、證人癸○○如何出手毆打其之過程，所稱反覆不
      一；且就被告所提出之診斷證明書記載告訴人所受傷害情形為前胸三處擦傷（
      五公分乘以三公分、五公分乘以一公分、三公分乘以一公分）、後背二處挫傷
      （六公分乘以一公分、三公分乘以一公分）等傷害，有澄清醫院甲種診斷證明
      書一份在卷可參（見臺灣臺中地方法院檢察署九十年度偵字第二二二二二號偵
      查卷第一八頁），就被告臉部、面頰、眼部、腹部均未見有傷勢之記載，另參
      以被告於九十年十二月十日至臺中市警察局第六分局製作警詢筆錄時所拍攝之
      照片，其除了右胸鎖骨附近受有傷害外，其臉部並未有何紅腫或瘀傷之情，有
      照片乙紙在卷足佐（見臺灣臺中地方法院檢察署九十年度偵字第二二二二二號
      偵查卷第一一頁下圖），若以被告指陳稱遭自訴人辛○○、庚○○、證人癸○○毆打胸、腹部、臉部，衡情被告之傷勢，應不只有診斷證明書及照片所示之
      傷害。而上開診斷證明書及卷附被告受傷照片一幀，被告所受傷害為前胸鎖骨
      附近，與自訴人壬○○供承拉扯被告衣領乙節大致相符。另參以證人丙○○於
      警訊時稱，渠見到證人壬○○捉住告訴人之後，即有警員到場，此時告訴人整
      個人在地面上等語（見臺灣臺中地方法院檢察署九十年度偵字第二二二二二號
      偵查卷第一四頁正面）觀之，以在拉扯之際告訴人整個人倒在地面上而致其背
      部受有挫傷之傷害，亦與常情無違。是綜上諸情，自訴人辛○○、庚○○、證
      人癸○○應未於上揭時、地，出手毆打被告，僅在一旁看自訴人壬○○拉扯被
      告乙節，實堪認定。
（四）按誣告罪之成立以意圖他人受刑事處分或懲戒處分，而為虛偽之告訴告發報告
      者為要件。所謂虛偽係指明知無此事實故意捏造而言；刑法之誣告罪，以意圖
      他人受刑事或懲戒處分，向該管公務員誣告為構成要件，故該項犯罪，不特須
      指出其具體事實，足以使人受刑事或懲戒處分，且須明知其為虛偽，具有故意
      構陷之情形始能成立。亦即申告之內容必須為虛構之犯罪事實或虛捏之應行懲
      戒事實，雖不以具詳細之內容為必要，但仍應相當具體，達足以令人認其涉嫌
      犯罪或違反職務義務，並致該管公務員對特定人之特定行為發動偵查權或懲戒
      之調查權，方與誣告行為相當，最高法院四十年臺上字第八八號判例、九十一
      年度臺上字第三三六九號判決可資參照。被告向臺灣臺中地方法院檢察署檢察
      官告訴自訴人辛○○、庚○○、證人癸○○傷害案件，先經該署檢察官以罪嫌
      不足，於九十一年八月七日以九十一年度偵字第六八八九號為不起訴處分，經
      被告聲請再議，臺灣高等法院臺中分院檢察署於九十一年九月二十日以九十一
      年度上議字第六四一號處分書駁回再議。被告再就該聲請再議處分，向本院聲
      請交付審判，經本院於九十一年十一月二十七日以九十一年度聲判字第六四號
      駁回聲請等情，業據本院調閱上開偵查卷宗查閱屬實，並有上揭不起訴處分書
      、處分書、及本院裁定各乙份在卷可憑。然就刑事案件而言，被告明知其所告
      訴之事實為虛偽，對全部事實均明白且了然於心，但仍捏造虛構之犯罪事實，
      向警察或檢察官提出具體之內容，而使該管公務員發動偵查權，即屬有使人受
      刑事處分之意圖而構成誣告罪。就本案而言，被告明知自訴人辛○○、庚○○
      、證人癸○○並未有於上揭時、地出手傷害其之犯行，但仍具狀表明自訴人辛○○、庚○○、證人癸○○前述之傷害犯行，檢察官乃依據其所述之具體事實
      ，先發交警察調查，臺中市警察局第六分局警員因而通知自訴人辛○○、庚○○、證人癸○○到警察局接受詢問，被告於警詢筆錄中虛偽陳稱：於九十年十
      二月十日下午，在臺中市○○路與上石路口，壬○○、辛○○、庚○○及癸○○等人，共同毆打其成傷，癸○○踢其下體，辛○○、庚○○二人以手毆打其
      頭部，後來其倒地後，他們一直以腳踢其身體云云。其後檢察官再傳喚自訴人
      辛○○、庚○○、證人癸○○進行偵查，依上開最高法院判例、判決所示，足
      見被告有使自訴人辛○○、庚○○、證人癸○○受刑事處分之意圖甚明。綜上
      所述，本案事證明確，被告右揭誣告犯行，洵堪認定，應依法論科。
二、核被告子○○所為，係犯刑法第一百六十九條第一項之誣告罪。查誣告為妨害國
    家審判權之犯罪，其直接受害者係國家，至個人受害，乃國家進行不當審判所發
    生之結果，與誣告行為不生直接之關係，故以一書狀（含言詞）誣告數人，僅能
    成立一個誣告罪（最高法院四十九年度臺上字第八八三號、十八年度上字第三三
    號判例參照）；又行為人對同一人於申告後，於偵查中或不同審級，再為相同之
    陳述，則僅為同一誣告行為之繼續，亦僅成立單純一罪，不生連續犯或數罪之問
    題（最高法院四十五年度臺上字第八六九判例、九十年度臺上字第一七二九號判
    決參照），則被告一行為誣告辛○○、庚○○、癸○○等數人，且先後於警詢、
    偵查中為數次具狀及陳述，參照前揭說明，應僅成立誣告罪單純一罪。又自訴人
    辛○○自訴事實雖未敘及被告接續誣告之犯行，自訴人庚○○另行具狀自訴被告
    誣告，及證人癸○○未提出被告誣告之犯行，然該部分事實與自訴人辛○○自訴
    之犯罪事實既為單純一罪之單一事實，為起訴效力所及，本院自得併予審理。爰
    審酌被告不思以正當手法解決債務糾紛之犯罪動機、目的、手段、所生危害及其
    知識程度與犯後猶飾詞卸責之態度等一切情狀，量處如主文所示之刑，以示懲儆
    。
貳、無罪部分：
一、自訴意旨略以：被告子○○明知自訴人壬○○於八十三年間，確與其共同出資借
    款予第三人，且均係透過與其熟識之高代書及癸○○仲介辦理貸款事宜，竟於第
    三人清償上開借款後，故意誣指自訴人壬○○為仲介人，僅支付三個月利息即拒
    絕清償借款云云，逕對自訴人壬○○提出詐欺及侵占罪之自訴，嗣經本院以九十
    一年度自字第八四八號判決無罪，因認被告此部分涉犯刑法第一百六十九條第一
    項之誣告罪嫌。
二、按犯罪事實應依證據認定之，無證據不得推定其犯罪事實。又不能證明被告犯罪
    者，應諭知無罪之判決，刑事訴訟法第一百五十四條、第三百零一條第一項分別
    定有明文。又認定不利於被告之事實，需依積極證據，苟積極證據不足為不利於
    被告之認定時，即應為有利被告之認定，更不必有何有利之證據，最高法院三十
    年度上字第八一六號判例可資參照。又按誣告罪之成立，以意圖他人受刑事處分
    虛構事實而向該管公務員申告為其要件，故其所訴事實，雖不能證明係屬實在，
    而在積極方面尚無證據證明其確係故意虛構者，仍不能遽以誣告罪論處；又誣告
    罪之成立，須其申告內容完全出於憑空造，若所告尚非全然無因，祇因缺乏積
    極證明致被誣告人不受訴追處罰者，尚難遽以誣告論罪，最高法院四十六年度臺
    上字第九二七號判例、八十三年度臺上字第五一四○號可資參照。
三、自訴人壬○○認被告子○○涉有前揭誣告犯行，無非係以被告前向本院自訴自訴
    人壬○○詐欺及侵占乙案，業經本院以九十一年度自字第八四八號判決無罪為主
    要論據。訊據被告固坦承：曾向本院提出前揭自訴被告壬○○詐欺及侵占案件，
    惟堅決否認有何誣告犯行，辯稱：伊與自訴人壬○○係因於八十二年間，在臺中
    市○○路市場，因擺設攤位認識，自訴人向其陳稱，有債務人欲以不動產為債權
    之擔保，並為抵押權之設定，利息優渥，債權有十足之擔保，而邀攬伊籌措資金
    借款，當時伊均將錢交給自訴人壬○○，根本不認識癸○○等語。經查：
（一）被告前於九十一年十月九日具狀就自訴人壬○○涉嫌詐欺及侵占案件向本院提
      出自訴，自訴意旨略以：自訴人壬○○於八十三年間，向被告表示有人欲以座
      落臺中市○○路房地抵押，向其借貸二百萬元，因自訴人壬○○資金不夠，請
      被告出借七十萬元，利息以每百萬月息二萬七千元，被告應允之。惟自訴人壬○○拿到錢後，付了三個月的利息，即不了了之，且未出具任何憑證給被告。
      另於八十四年二月間，以要代為辦理自耕能力證明為由，向自訴人索取辦理費
      用二十七萬元，嗣後亦未見辦理，而認自訴人壬○○涉嫌詐欺及侵占等犯行。
      經本院於九十一年十一月二十五日以九十一年度自字第八四八號判決無罪，經
      上訴臺灣高等法院臺中分院認，被告先於九十一年九月三日向臺灣臺中地方法
      院檢察署檢察官就前揭自訴人壬○○所涉詐欺及侵占犯行提出告訴，業經檢察
      官偵查在先（臺灣臺中地方法院檢察署九十一年度偵字第六七一三號），故於
      九十二年一月三十日以九十二年度上易字第五○號為不受理判決，經本院調閱
      上開卷宗查核屬實，並有前揭判決附卷可憑，則被告確實曾就自訴人壬○○所
      涉以他人欲借款，利息優厚，而向被告拿取七十萬元部分，及收取二十七萬元
      用以辦理自耕能力部分，而認分別犯有詐欺及侵占罪嫌提出自訴。
（二）自訴人壬○○指稱：被告明知於八十三年間，其七十萬元是交給癸○○，癸○○將被告的七十萬元與其所提出之一百三十萬元一同借款給案外人許城，其並
      未向被告借款，也未經手被告所提出之七十萬元云云。被告則辯稱：上開款項
      伊是交給自訴人壬○○，並非交給癸○○等語。然查：
１、(1)自訴人壬○○陳稱：被告曾於八十二年六月二十八日，出資一百五十萬元，自
    訴人壬○○出資三百萬元，案外人陳施春出資五百五十萬元，被告所出資之部分
    係併在自訴人壬○○名下，合計共一千萬元出借給案外人許城，案外人許城則以
    其妻洪含所有之臺中市○區○○段二小段二、二之二一地號二筆土地設定債權額
    一千一百萬元，持分各為二二分之五予自訴人壬○○，並將自建建號臺中市○區
    ○○段二小段之建物地下樓及地上一、二樓以自訴人壬○○為起造人，以擔保其
    四百五十萬元之債權，因被告出資一百五十萬元並未有不動產可資擔保，因許城
    屆期未清償債務，故自訴人壬○○將其所有之自用小客車一輛及現金六十萬元交
    給被告抵償。於八十二年九月二十七日，許城因向案外人高美倫、廖登海、陳三
    郎、李榮泰、高淑真等五人借款一千一百萬，並提供前揭其妻洪含所有之臺中市
    ○區○○段二小段二、二之二一地號二筆土地設定抵押權，因許城屆期未清償債
    務，其中高美倫債權二二分之五部分抵押讓與陳信夫、陳進發、高淑真及被告，
    故被告出資之一百萬元取得上揭土地二二分之一抵押權，且許城將其所建之前開
    臺中市○區○○段二小段門號臺中市○區○○街四十五號三樓之五、三樓之六二
    戶登記予被告等語，核與被告於本院九十一年度自字第八四八號案件審理時所稱
    ：此筆借款伊共出資二百五十萬元，當初對方因為沒有錢還，所以將臺中市○○
    路二百八十五號房屋（因門號整編改為中山路）過戶給伊，自訴人壬○○並將一
    部ＢＭＷ的車及現金六十萬還給伊，以抵償二百五十萬元的債權（見本院九十一
年度自字第八四八號審理卷第六六頁）等語大致相符，並有卷附之切結書、土地
    登記謄本、建物登記謄本、土地建築改良物抵押權設定契約書等附於本院審理卷
    可憑，且經證人癸○○於本院審理時，就該筆借款之經過證述在卷（見本院九十
    二年五月二十一日訊問筆錄）；(2)再自訴人壬○○陳稱：於八十二年八月二十六
    日，因被告出資一千萬元，自訴人壬○○出資一千二百萬元，及案外人乙○○、
    莊神扶等人出資借款四千五百萬元借款予張連福、張洲源，張連福、張洲源則提
    供彰化縣快官段六七四之十一等三筆土地設定抵押權予被告、自訴人壬○○、乙○○、莊神扶等人，被告持分四十五之十、自訴人壬○○持分四十五分之十二，
    此為被告所不否認，並有卷附之切結書、土地建築改良物抵押權設定契約書、土
    地登記謄本等附於本院審理卷可憑。(3)另被告於本院審理時曾陳稱：本件除了七
    十萬元此筆借款外，還有另外二筆借款，共三筆借款，另二筆都有處理，只有七
    十萬元這筆錢沒有處理（見本院九十二年三月十二日訊問筆錄）等語，足見被告
    確於八十二年間，即曾與自訴人壬○○自居金主借款予他人。
２、(1)自訴人壬○○指稱：於八十三年間，被告出資七十萬元，加上其出資一百三十
    萬元，共二百萬元，再與癸○○所出資之八百萬元併成一千萬元借給許城，因被
    告及其出資比較少，故同意抵押權設定在癸○○之名下，癸○○與陳信夫等六人
    合計出資四千萬給許城，許城提供溫豐裕等五人所有之臺中市○區○○段二小段
    一之十六、一之十五、一之十八等地號土地設定抵押權予癸○○等人，癸○○就
    上開不動產之抵押權持分為四十分之十，惟因許城屆期未能清償，而遭法院拍賣
    上開土地等語，並提出土地建築改良物抵押權設定契約書、土地登記謄本等附於
    本院審理卷，核與被告上揭所稱，伊曾出資七十萬元拿給自訴人壬○○，用以出
    借他人等語（見本院九十二年三月十二日訊問筆錄），就出借之金額數目相符。
    且證人癸○○於本院審理時結證稱：被告當初借款七十萬元是其經手的，當時自
    訴人壬○○也在場，這筆錢是在菜市場拿的，當初是高代書介紹債務人，再由其
    當仲介去找金主（見本院九十二年五月二十一日訊問筆錄）等語明確，則被告確
    實曾提供七十萬元出借，而該筆金額係用於癸○○等債務人借款予許城之用。(2)
    惟自訴人壬○○陳稱：該筆金額係由證人癸○○收取，其並未經手云云。被告則
    辯稱：該筆款項伊交予自訴人壬○○，並非證人癸○○等語。經查：證人戊○○
    於本院審理時結證稱：其亦曾於八十三年間借款予自訴人壬○○，其借了四百五
    十萬元，曾經設定彰化斗六的土地抵押擔保，其會借款是因為被告告訴其要不要
    借錢出去當金主，利息很優厚，自訴人壬○○就在菜市場擺攤，在被告的對面攤
    位，其平常送貨給被告，其觀察了半年才借款，觀察的半年內，被告有陸續借錢
    出去，其知道被告總共借了三筆錢，也有設定抵押，借錢時原本其不知道與癸○○有關，其還沒有借錢之前，其送貨給被告時，被告曾經告訴其借出七十萬元，
    除了其之外，菜市場裡也還有其他人借錢出去，他們借錢的原因是自訴人壬○○
    向其等招攬，其曾去自訴人壬○○家中也遇到菜市場的人，菜市場的人去問自訴
    人壬○○借錢的事到底怎麼了，為何錢拿不回來（見本院九十二年五月二十一日
    訊問筆錄）等語；證人甲○○於本院審理時結證稱：其在西屯菜市場路邊賣水果
    ，自訴人壬○○在市場裡賣菜，其曾拿了九百萬元給自訴人壬○○說要投資，並
    非拿給癸○○，其並不認識癸○○，借款之事跟癸○○無關（見本院九十二年七
    月二十一日訊問筆錄）等語，且參以自訴人壬○○於本院九十一年度自字第八四
    八號案件審理時所稱：癸○○要借錢，其當時錢不夠，只有一百三十萬元，其將
    一百三十萬元交給仲介人癸○○，自訴人和其一樣在菜市場賣東西，其聽到癸○○問被告要不要參加貸款，借給別人每月利息二萬七千元，自訴人將七十萬元親
    自拿給癸○○（見本院九十一年度自字第八四八號審理卷第一四頁）等語，則被
    告與證人癸○○素無交情，豈可能由與被告不甚熟識之證人癸○○自行向被告詢
    問是否欲出資出借他人，況且一出資即數量非微之七十萬元？(3)雖證人癸○○於
    本院審理時證稱：上開借款係由其向被告收取，該筆借款係由其經手，而與自訴
    人壬○○無關云云。然被告與證人癸○○並不熟識，衡情若被告理應不可能將七
    十萬元該筆非微之金額交予不甚熟稔之人，且未要求開立任何借據，且證人癸○○係自訴人壬○○之兄長，則其該等證詞，實有迴護自訴人壬○○之情，尚不足
    採為對被告不利之認定。(4)是綜上，被告前揭於本院所提出之自訴中所指稱：曾
    出資七十萬元交予自訴人壬○○用以借貸他人乙節，並未有憑空捏造，故意虛構
    事實之情。
（二）自訴人壬○○指稱：被告因與其共同出資四千五百萬元借給張福連等人，因債
      務人不能清償，準備拍賣，以後債權人要承受該筆土地，要辦理自耕能力證明
      ，被告出資二十七萬元，其出資二十八萬元，另案外人乙○○出資四十五萬元
      ，交予癸○○辦理，被告明知該筆款項其未經手等語。被告則辯稱：八十四年
      三月中間，自訴人壬○○跟其拿了二十七萬元說要去辦理自耕能力證明，但錢
      拿走後沒有去辦理，也沒有把錢還給伊，所以伊才會告自訴人壬○○侵占等語
      。經查：被告於八十二年間，曾出資一千萬元，自訴人壬○○出資一千二百萬
      元，及案外人乙○○、莊神扶等人出資借款四千五百萬元借款予張連福、張洲
      源，張連福、張洲源則提供彰化縣快官段六七四之十一等三筆土地設定抵押權
      予被告、自訴人壬○○、乙○○、莊神扶等人，被告持分四十五之十、自訴人
      壬○○持分四十五分之十二乙情，已詳如前述。證人癸○○於本院九十一年度
      自字第八四八號案件審理時證稱：於八十二年八月二十六日籌款四千五百萬元
      借給張連福、張洲源部分，因為沒有清償，所以聲請強制執行，準備以後債權
      人要承受該筆土地，所以要辦理自耕能力證明，被告出資二十七萬元，自訴人
      壬○○出資二十八萬元，案外人乙○○出資四十五萬元，交予其辦理，其是義
      務為其等辦理，但後來自耕能力並未辦成，其有返還乙○○四十五萬元，其他
      的部分其願意負責（見本院九十一年度自字第八四八號審理卷第一六頁）等語
      ，另證人乙○○於本院審理時結證稱：當時因對方沒有還錢，所以打算沒有還
      錢的話，就把該筆土地過戶過來，但是必須要有自耕能力證明，證人癸○○當
      時告訴其，這件事情要辦好要一百萬元，其曾向證人癸○○質疑這件事情，他
      說一百萬元先出，等過戶之後再結算，因為過戶也要花錢，一百萬元其出了四
      十幾萬，是用出資來計算比例。後來自耕能力沒有辦出來，癸○○有把其所出
      的錢還給其，癸○○有無去向被告收錢，這件事情其不清楚（見本院九十二年
      七月二十一日訊問筆錄）等語，則被告確於上開時間，就彰化快官段該筆借款
      ，提出二十七萬元欲辦理自耕能力證明，事後該自耕能力未能辦理，且被告亦
      未獲返還二十七萬元。雖查無積極證據足以證明，被告當時究係將二十七萬元
      交予自訴人壬○○或證人癸○○，然被告上揭申告之詞所稱，亦非故意虛構，
      完全出於憑空造，所告尚非全然無因。
（三）綜上所述，自訴人壬○○所提出之證據尚不足以證明被告前向本院所申告之內
      容，有何故意虛構，憑空造之誣告犯行。此外，本院亦查無證據足以證明被
      告就該部分有何誣告之犯行。是揆諸前揭說明，諭知被告無罪之判決。
據上論斷，應依刑事訴訟法第三百四十三條、第二百九十九條第一項前段、第三百零
一條第一項，刑法第一百六十九條第一項、第五十五條，判決如主文。
中      華      民      國      九十二      年      九      月    三    日
                                     臺灣臺中地方法院刑事第六庭
                                        法  官  劉麗瑛
右正本證明與原本無異。
如不服本判決，應於送達後十日內向本院提出上訴狀（須附繕本），上訴於臺灣高等
法院臺中分院。
            書記官
中      華      民      國      九十二      年      九      月    三    日
附錄論罪科刑法條
刑法第一百六十九條第一項
意圖他人受刑事或懲戒處分，向該管公務員誣告者，處七年以下有期徒刑。


司法院資訊處製作；財團法人民間司法改革基金會備份。
